【裁判字號】    99,審易,1379
【裁判日期】    991130
【裁判案由】    竊盜
【裁判全文】
臺灣桃園地方法院刑事判決            99年度審易字第1379號
公  訴  人  臺灣桃園地方法院檢察署檢察官
被      告  李松全
上列被告因竊盜案件，經檢察官提起公訴（99年度偵字第13166
號），本院判決如下：
    主      文
李松全竊盜，處拘役肆拾日，如易科罰金，以新臺幣壹仟元折算
壹日。
    事      實
一、緣李松全於民國99年5 月1 日上午9 時許，駕駛車牌號碼DK
    -1720 號自用小貨車；黃正華則騎乘其腳踏車；二人分別前
    往位於桃園縣桃園市○○路641 號，由游簡緞雲所經營之「
    尚好吃」檳榔攤，二人於該檳榔攤內，一同飲用保力達B 飲
    料。嗣於同日上午10時許，李松全先將黃正華所騎乘之上揭
    腳踏車牽至該檳榔攤內後，二人遂搭乘李松全駕駛之上揭自
    用小貨車離去，並前往桃園縣桃園市○○路與慈光街附近某
    菜園工寮繼續飲酒。嗣於同日上午11時許，李松全先行駕駛
    上揭自用小客車返回該檳榔攤後，見黃正華尚未返回該檳榔
    攤牽取上揭腳踏車，竟基於意圖為自己不法之所有，徒手竊
    取黃正華上揭置於該檳榔攤內之腳踏車，得手後，將腳踏車
    置放於上揭自用小貨車後，駕駛上揭自用小貨車離去該檳榔
    攤，並將該腳踏車置於桃園縣桃園市○○○路235 巷28號之
    前居所。黃正華旋於李松全離去約2 、30分鐘後，徒步返回
    上揭檳榔攤，發現其騎乘之腳踏車不在該檳榔攤內，經詢問
    游簡緞雲後，方知為李松全所竊取，多次向李松全要求返還
    ，李松全均借故拖延，黃正華乃報警處理，於同日晚間8 時
    20分許，李松全將上揭腳踏車搬回該檳榔攤之際，為警當場
    查獲李松全，始悉上情。
二、案經桃園縣政府警察局桃園分局報告臺灣桃園地方法院檢察
    署檢察官偵查起訴。
    理      由
壹、證據能力部分：
一、按被告以外之人於審判外之言詞或書面陳述，除法律有規定
    者外，不得作為證據，刑事訴訟法第159 條第1 項固定有明
    文。然被告以外之人於偵查中向檢察官所為之陳述，除顯有
    不可信之情況外，得為證據；被告以外之人於審判外之陳述
    ，雖不符同法第159 條之1 至之4 之規定，而經當事人於審
    判程序同意作為證據，法院審酌該言詞陳述或書面陳述作成
    時之情況，認為適當者，亦得為證據；又當事人、代理人或
    辯護人於法院調查證據時，知有第159 條第1 項不得為證據
    之情形，而未於言詞辯論終結前聲明異議者，視為有前項之
    同意，同法第159 條之1 第2 項、第159 條之5 亦分別定有
    明文。又刑事訴訟法第159 條之5 的立法意旨在於傳聞證據
    未經當事人之反對詰問予以核實，原則上先予排除。惟若當
    事人已放棄反對詰問權，於審判程序中表明同意該等傳聞證
    據可作為證據；或未於言詞辯論終結前聲明異議，基於尊重
    當事人對傳聞證據之處分權，及證據資料愈豐富，愈有助於
    真實發見之理念，此時法院自可承認該傳聞證據之證據能力
    。經查：關於被害人黃正華於警詢時之指述及證人游簡緞雲
    於警詢及檢察官偵訊時之陳述，其性質雖均屬傳聞證據，然
    係警員及檢察官依法訊問，復無其他事證足資認定其等於警
    察詢問或檢察官訊問時有受違法取供情事，並無何特別不可
    信之情況，且經本院於最後審理期日就上開警詢、偵查筆錄
    逐一提示並告以要旨，被告就此部分證據之證據能力均未聲
    明異議，依刑事訴訟法第159 條之1 第2 項及同法第159 條
    之5 之規定，自具有證據能力。
二、又本件認定犯罪事實所引用之卷內其餘卷證資料，並無證據
    證明係公務員違背法定程序所取得，被告於本院言詞辯論終
    結前就卷內所有之卷證資料之證據能力均同意有證據能力，
    且卷內之文書證據，亦無刑事訴訟法第159 條之4 之顯有不
    可信之情況與不得作為證據之情形，則依刑事訴訟法第159
    條之5 之規定，本件認定事實所引用之本件卷證所有文書證
    據，均具有證據能力。
貳、實體部分：
一、訊據被告李松全固坦承未經黃正華同意即取走黃正華所管領
    使用之腳踏車，惟矢口否認有何竊盜犯行，辯稱：伊於99年
    5 月1 日上午11時許，獨自一人返回上揭「尚好吃」檳榔攤
    後，伊係應檳榔攤業者游簡緞雲要求，伊才將黃正華放置於
    該處之腳踏車牽走，暫行保管，伊並無竊盜上揭腳踏車之犯
    意云云。經查：
  (一)系爭腳踏車確係被害人黃正華所管領使用，業據被害人黃正
    華於警詢時證述明確，復有贓物認領保管單、現場採證相片
    8 幀在卷可稽。
  (二)訊據被告李松全分別於警詢、檢察官偵查中及本院審理時均
    坦承案發時系爭腳踏車為黃正華所管領使用，也未經黃正華
    同意即將上揭腳踏車牽走之事實，核與證人游簡緞雲分別於
    警詢、檢察官偵查中及本院審理證述詳實，是被告李松全之
    自白核與事實相符。
  (三)被告雖辯稱：伊因被害人黃正華年紀大，所以幫忙他把系爭
    腳踏車放在尚好吃檳榔攤內，兩人一同搭乘伊所駕駛之自小
    貨車去菜園工寮繼續喝酒，但二人吵了一架，被害人黃正華
    不讓伊載回來，他自己用走路的，大約要約20、30分鐘（回
    到尚好吃檳榔攤），系爭腳踏車真的是證人游簡緞雲要求伊
    牽走云云，然查，訊據證人游簡緞雲於本院審理時證稱：「
    法官問：當時11點多時，李松全要把腳踏車牽走時，你有無
    問他腳踏車是黃正華的，為何要牽走？答：當時我在煮菜，
    在裡面看出來李松全把車牽到他車上就開走，我沒有跟被告
    講到話。」、「法官問：你確定當時沒有跟被告講到話？。
    答：無。」、「法官問：為何李松全說當時你有說你要走，
    順便把你朋友的腳踏車載走？答：我沒有這樣說，是被告說
    謊。」、「法官問：從李松全、黃正華離開檳榔攤到早上11
    點多把車牽車這中間，你有無跟李松全說到話？答：無。」
    、「法官問：黃正華在11點多繼李松全之後回到檳榔攤，跟
    你說什麼？答：他問我說我的車子在哪，我說阿全（李松全
    ）開走了，我還跟他說地址，就是在鐵皮屋那邊。」、「法
    官問：黃正華當時拿車時，神智狀況為何？答：他很生氣，
    我說車子是朋友拿走的。」、「法官問：你為何覺得他生氣
    ？答：一個開車、一個走路，又騎不到他的腳踏車，表情臭
    臭的。」等語，足認證人游簡緞雲於被告李松全獨自一人返
    回尚好吃檳榔攤拿系爭腳踏車時，二人並未交談過，亦難認
    證人游簡緞雲當下有要求被告李松全將系爭腳踏車牽走，況
    證人游簡緞雲亦知悉該腳踏車為被害人黃正華所有，亦毋需
    要求被告李松全牽走，而係要求被告李松全通知被害人黃正
    華將系爭腳踏車牽走，始符合常情，是其所辯，亦與經驗法
    則有違。退步言之，倘證人游簡緞雲於案發時確曾要求被告
    李松全將系爭腳踏車牽走等情，然被告李松全既已明知伊與
    被害人黃正華吵架，被害人黃正華亦拒絕搭乘被告李松全所
    駕駛之自小貨車，再加上被告李松全亦自承被害人年紀已大
    等情下，被害人黃正華必會返回尚好吃檳榔攤拿取暫時停放
    該處之系爭腳踏車，被告李松全自可於證人游簡緞雲提出要
    求之際，告知被害人黃正華會返回取走系爭腳踏車，而非擅
    自將系爭腳踏車牽走。
  (四)再參以被害人黃正華經證人游簡緞雲告知系爭腳踏車為被告
    李松全牽走後，多次向被告催討未果，此為被告於本院審理
    時供承明確，是如被告所辯並無竊盜犯行時，何以被害人黃
    正華催討多次仍藉口不還，且未將系爭腳踏車直接交還予被
    害人黃正華，而於99年5 月1 日晚間8 時20分許，將系爭腳
    踏車運至尚好吃檳榔攤時為警當場查獲，此亦與常情有違，
    益足徵被告主觀上有意圖為自己不法所有之犯行甚明。
  (五)綜上，足認被告所辯，顯係事後飾卸之詞，不足採信。本件
    事證明確，被告上開犯行洵堪認定，應依法論罪科刑。
二、核被告李松全所為，係犯刑法第320 條第1 項之竊盜罪。爰
    審酌被告正值壯年，竟不思努力以正當勞力謀生，恣意竊取
    他人財物，危害社會治安非輕及其犯罪之動機、目的、手段
    等一切情狀，量處如主文所示之刑，並諭知易科罰金之折算
    標準，以示懲儆。
據上論斷，依刑事訴訟法第299 條第1 項前段，刑法第320 條第
1 項、第41條第1 項前段，刑法施行法第1 條之1 第1 項、第2
項前段，判決如主文。
本案經檢察官簡方毅到庭執行職務。
中    華    民    國    99    年    11    月    30    日
                        刑事庭  法  官  鍾雅蘭
以上正本證明與原本無異。
如不服本判決，應於送達後10日內，向本院提出上訴狀。
                                書記官  石曉芸
中    華    民    國    99    年    11    月    30    日
附錄本案論罪科刑依據之法條：
中華民國刑法第320條
意圖為自己或第三人不法之所有，而竊取他人之動產者，為竊盜
罪，處5 年以下有期徒刑、拘役或5 百元以下罰金。
意圖為自己或第三人不法之利益，而竊佔他人之不動產者，依前
項之規定處斷。
前二項之未遂犯罰之。

司法院資訊處製作；財團法人民間司法改革基金會備份。
